【裁判字號】    90,上訴,1245
【裁判日期】    901213
【裁判案由】    偽造有價證券
【裁判全文】
臺灣高等法院臺南分院刑事判決            九十年度上訴字第一二四五號    Ｃ
      上  訴  人
      即  被  告  乙  ○  ○
      指定辯護人  本院公設辯護人  甲  ○  ○
右上訴人因偽造有價證券案件，不服臺灣臺南地方法院八十九年度訴字第一四０三號
中華民國九十年七月十六日第一審判決（起訴案號：臺灣臺南地方法院檢察署八十九
年度偵字第一二六五三號），提起上訴，本院判決如左：
      主      文
上訴駁回。
      事      實
一、乙○○於民國（下同）八十一年間犯槍砲彈藥刀械管制條例罪，經臺灣臺南地方
    法院判處有期徒刑陸月，如易科罰金以參佰元折算壹日，緩刑貳年。緩刑中又於
    八十三年間犯麻醉藥品管理條例罪，再經同院判處有期徒刑陸月，如易科罰金以
    參佰元折算壹日，前案撤銷緩刑，並於八十三年十一月二十三日易科罰金執行完
    畢（不構成累犯），猶不知悔改，明知年籍綽號不詳之成年男子「張文展」（另
    由檢察官另案偵辦中）平日所出售之空白支票均係來源不明，且其內容均未經發
    票人同意填載之支票，竟於八十八年十月間，以新台幣（以下同）三千元之代價
    ，向「張文展」購買已完成發票登載之情韻服飾有限公司及丙○○為發票人，第
    一商業銀行南台南分行為付款人，票號ＨＢ0000000，發票日為八十九年
    二月一日，金額為二十五萬元之支票一紙（該紙支票係案外人丙○○所遺失之支
    票），且明知該紙支票係來路不明並經偽造之有價證券（乙○○雖知該支票來路
    不明，惟並不知該支票為贓物），竟基於行使該偽造支票之犯意，於八十八年十
    二月初持前開偽造之支票交付予不知情之黃陳寶釵，以清償乙○○積欠黃陳寶釵
    約二十萬元之借款債務，嗣黃陳寶釵提示時銀行以該紙支票為掛失止付票據為由
    退票，始循線查悉上情。
二、案經台灣台南地方法院檢察署檢察官自動檢舉簽分偵辦起訴。
      理      由
一、上訴人即被告乙○○所犯本件行使偽造有價證券之犯行，前雖經臺灣臺南地方法
    院檢察署檢察官於八十九年六月十九日以八十九年度偵字第五七三一號為不起訴
    處分，但該不起訴處分係以證人張滄楨之證詞為依據，惟證人張滄楨於八十九年
    八月十五日偵訊時，自承其於八十九年偵字第五七三一號偵訊時所為之證詞係偽
    證，且被告乙○○亦自承先前係教唆證人作偽證（詳臺灣臺南地方法院檢察署八
    十九年度他字七五九號卷第十七頁、第三十七頁、第三十八頁），是本件有發覺
    新事實、新證據及刑事訴訟法第四百二十條第二款之情形，故檢察官再予起訴，
    並無不當，合先說明。
二、訊據上訴人即被告乙○○對於上開時間以三千元之代價向「張文展」買受系爭支
    票一紙，並持以交付黃陳寶釵用以清償其積欠黃陳寶釵約二十萬元之借款債務之
    事實，固不否認，惟矢口否認有何行使偽造支票之犯行，辯稱：伊雖以三千元向
    張文展購買系爭支票，惟擬於支票到期前拿錢換回，雖知支票有問題，但不知道
    係偽造之支票云云。
三、惟查被告確於八十八年十二月初，持上開支票交付黃陳寶釵用以清償其積欠黃陳
    寶釵約二十萬元之借款等情，業據證人黃陳寶釵於偵查及原審證述在卷（詳偵查
    卷第十二頁、原審卷第六十八頁），且被告於檢察官偵查時陳稱：「我之前都會
    換回來，但到期又沒金錢，才無法換回」（詳八十九年度他字第七五九號偵查卷
    ），復於原審審理時供稱：「支票是張文展事先寫好，以三千元買的，我知道支
    票有問題：：我買的支票發票人都不是張文展，不知是誰」、「問：向張文展買
    支票時，有無問支票何處來的？答：沒有。我付錢就走了」等語（詳原審卷第一
    一二頁、第一一三頁），復有上開偽造支票影本附卷可按。按支票為流通證券，
    不論係提示或擔保用，在正常情況下均係以面額或相當之對價取得，乃被告竟以
    三千元之代價取得此一面額二十五萬元之支票，事後並須自行匯款入該帳戶或把
    票贖回，盡量不要讓持票人去提示等，均顯然違背一般正常票據交易常規，被告
    無視於前開與常情相悖之處，以低價購入上開支票，復未究明「張文展」是否為
    前開支票發票人授權之人，並持以清償借款債務，足見被告知悉前開支票係未經
    發票人授權填載之事實，其有行使偽造有價證券之故意，應堪認定。被告所辯顯
    係卸責之詞，委無可信。本件事證明確，被告犯行洵堪認定，應依法論科。
四、查被告明知「張文展」所持之支票係偽造，竟以低價買受並持以行使，核其所為
    ，係犯刑法第二百零一條第二項之行使偽造有價證券罪。被告行使偽造有價證券
    犯行，包含詐欺之犯行，不另論詐欺罪。公訴人雖認被告係犯刑法第二百零一條
    第一項、第二項之偽造有價證券罪嫌，惟查被告稱其與黃陳寶釵之借款債務約二
    十萬元，核與證人黃陳寶釵證述情節相符，足見被告所陳：「支票上的金額是張
    文展給我時就已填載的，他沒有問我要多少金錢的票，把票拿給我問我說金額夠
    不夠」等語，堪信為真實，否則被告理應填載票面金額為二十萬元，豈有填載二
    十五萬元之理，其他又查無確切證據足以證明前開支票上發票日、金額為被告所
    偽造，自不能僅因被告持有上開偽造之支票即推論被告有為偽造之犯行，因此部
    分與前開行使偽造有價證券部分有實質上一罪之關係，故不另為無罪之諭知，併
    此敘明。偽造如附表所示之支票壹紙，無法證明業已滅失，不論屬於犯人與否，
    應依刑法第二百零五條之規定沒收。
五、原審審理結果，認被告罪證明確，適用刑法第二百零一條第二項、第二百零五條
    、罰金罰鍰提高標準條例第一條前段，並審酌被告之犯罪之動機、目的、手段、
    犯罪對金融秩序管理之危害，暨犯罪後態度等一切情狀，量處有期徒刑參年貳月
    ，並將如附表所示之偽造支票一紙，依法宣告沒收，認事用法俱無不合，量刑亦
    稱妥適，被告上訴意旨否認犯罪，空言指摘原判決不當，並無可取，為無理由，
    應予駁回。
據上論斷，應依刑事訴訟法第三百六十八條，判決如主文。
本案經檢察官劉得鉦到庭執行職務。
中    華    民    國      九十      年      十二      月      十三      日
                                  臺灣高等法院臺南分院刑事第六庭
                                      審判長法官  楊    明    章
                                            法官  徐    宏    志
                                            法官  戴    勝    利
右正本證明與原本無異。
如不服本判決，應於判決送達後十日內向本院提出上訴狀，其未敘述理由者並應於提
出上訴狀後十日內向本院補提理由書（應附繕本)。
                                      法院書記官  吳    銘    添
中    華    民    國      九十      年      十二      月      十四      日
附錄法條：
刑法第二百零一條：意圖供行使之用，而偽造、變造公債票、公司股票或其他有價證
                  券者，處三年以上十年以下有期徒刑，得併科三千元以下罰金。
                  行使偽造、變造之公債票、公司股票或其他有價證券，或意圖供
                  行使之用，而收集或交付於人者，處一年以上七年以下有期徒刑
                  ，得併科三千元以下罰金。
附表：
    發票人：情韻服飾有限公司、丙○○。
    發票日期：八十九年二月一日。
    支票票號：ＨＢ0000000號。
    票面金額：二十五萬元。
    付款人：第一商業銀行南台南分行為付款人，


司法院資訊處製作；財團法人民間司法改革基金會備份。
